【裁判字號】    97,簡上,255
【裁判日期】    980326
【裁判案由】    竊盜
【裁判全文】
臺灣新竹地方法院刑事判決             97年度簡上字第255號
上  訴  人
即  被  告  甲○○
                    號1 樓
上列被告因竊盜案件，不服本院新竹簡易庭民國97年度竹簡字第
1219號於97年9 月30日所為之第一審簡易判決（聲請簡易判決處
刑案號：97年度偵字第4870號），提起上訴，本院管轄第二審之
合議庭判決如下：
    主  文
上訴駁回。
    事  實
一、甲○○前於民國96年間因竊盜案件，經本院以96年度竹北簡
    字第8 號判決判處有期徒刑4 月確定，再經本院以96年度聲
    減字第1061號裁定減為有期徒刑2 月確定，甫於97年1 月11
    日縮刑期滿執行完畢。詎仍不知改過，竟於97年4 月中旬至
    97年5 月1 日間之某日上午，利用借住在友人丙○○位在新
    竹市○○○路21號4 樓住處之機會，趁丙○○不在家之際，
    進入丙○○房間內，徒手竊取丙○○置放在置物櫃抽屜內之
    鑽戒、裸鑽各1 顆及玉手環1 只【價值共約新臺幣（下同）
    9 萬元），得手後於97年5 月1 日委託不知情之友人乙○○
    騎乘機車載送其持往新竹縣竹北市內之吉豐當舖，將上開所
    竊得之鑽戒、裸鑽各1 顆典當，另上開玉手環1 只因無法典
    當，則贈送予友人乙○○，嗣乙○○偶然間恰巧聽聞丙○○
    提及失竊鑽戒、玉手環之事，為免日後遭受波及，乃將甲○○贈送其玉手環之事告知丙○○，且提出該玉環供丙○○辨
    認無訛，丙○○嗣並自行前往吉豐當舖贖回上開鑽戒、裸鑽
    ，因而查悉上情。
二、案經丙○○訴由新竹市警察局第二分局報告臺灣新竹地方法
    院檢察署檢察官偵查後聲請簡易判決處刑。
    理  由
一、按「被告以外之人於審判外之陳述，雖不符前四條之規定，
    而經當事人於審判程序同意作為證據，法院審酌該言詞陳述
    或書面陳述作成時之情況，認為適當者，亦得為證據。當事
    人、代理人或辯護人於法院調查證據時，知有第159 條第1
    項不得為證據之情形，而未於言詞辯論終結前聲明異議者，
    視為有前項之同意。」刑事訴訟法第159 條之5 定有明文。
    本判決下列所引用被告甲○○以外之人於審判外之陳述，檢
    察官、被告於言詞辯論終結前均未聲明異議，本院審酌上開
    證據製作時之情況，亦無違法不當之處，均認有證據能力。
二、訊據被告矢口否認涉有竊盜犯行，辯稱：系爭鑽戒、鑽石、
    玉環係證人乙○○所竊，鑽戒、鑽石係證人乙○○請伊幫忙
    去典當的，證人乙○○說那是他女朋友的，且說他在其他當
    舖有貸款，不方便去當舖，方由伊出名典當等語，然查：
  (一)上開犯罪事實，業據被告於偵查中坦承不諱稱：「（是誰偷
    的？）是我偷的。（為何你之前說乙○○偷的？）我沒有目
    的。（你為何要誣陷是乙○○偷的？）我沒有想要害他，我
    想要搪塞一個理由。（你在何時、何地竊取鑽石、玉手環？
    ）就是住丙○○家的這段時間，詳細時間我忘記了，丙○○
    將鑽石放在櫥櫃，我就是要偷東西，在翻找丙○○家的櫥櫃
    就看到有2 顆鑽石及1 只玉手環，我是一起偷的，鑽石、玉
    手環是放在一起的，是放在置物櫃的抽屜裡，是在丙○○房
    間內，我是在白天早上偷的，當天沒有人在家，因為當時丙○○要將房子清空出租。」等語（見偵查卷頁27）。
  (二)證人乙○○於本院審理中亦到庭證稱：「（被告有無曾經找
    你一起去典當鑽戒、裸鑽等物品？）有，是去年的事，幾月
    我忘記了，被告拿了一個夾鍊袋，裡面大約有耳環、水鑽之
    類的…當時被告沒有交通工具，所以要做甚麼事情都通知我
    去載他。（被告拿的物品在同一家銀樓典當完畢？）因為他
    帶的東西有一些是假的，所以沒有全部都典當出去…第二次
    的情形是被告有手鐲要典當，要我載他去，結果也是因為假
    的，無法典當，剛好是母親節，我就跟被告要了一個手鐲，
    他就給我了。後來隔天我去找屋主聊天，我們也是在便利商
    店那邊喝酒，屋主有提到他有手鐲不見了，我才跟屋主提到
    被告有送我一個手鐲的事。」、「（你告訴丙○○動機為何
    ？）因為被告有拿一支玉手環給我，我當時也怕以後會被牽
    扯到，我才跟屋主講這件事。（為何你要陪丙○○一起去找
    被告對質？不怕被告怪你嗎？）因為東西是在我這裡拿出，
    屋主希望我一起去找被告對質，我也想說如果是偷朋友的東
    西不太好，大家一起講清楚，大家私了就好了，屋主原本也
    是想私了，沒有想到會演變成這樣。」等語明確（本院審理
    卷頁53背面、頁55背面）。
  (三)另告訴人丙○○於警詢、偵查亦證稱略以：「於97年4 月中
    旬，被告向伊借住處所，伊就將新竹市○○○路21號4 樓之
    舊房子借給被告居住，後來於同年5 月4 、5 日許發現上址
    房間抽屜櫃內之鑽戒、裸鑽2 顆及玉手環1 只遭竊，當時伊
    曾懷疑係被告所為，但因沒有證據而沒有報案，但後來證人
    乙○○於同年月19日中午曾向伊告知被告有典當玉手鐲及鑽
    戒之事，並於同年月24日拿被告所贈予之玉手環1 只交由伊
    指認，經他太太確認該玉手環1 只係伊等失竊之物無誤後，
    伊便前往證人乙○○所告知之當鋪尋找失竊之鑽戒，並且報
    警處理。」等語（見偵查卷第8 至10、26、27頁），於本院
    審理中亦證稱：「證人乙○○跟伊講上開事情後，伊有質問
    被告，但被告不承認，被告說沒有看過鑽戒，還裝不知道問
    我鑽戒長甚麼樣子。」、「之前我詢問被告，他都跟我說他
    沒有看過鑽戒也都不知道，等到爆發後，在偵查他才承認知
    道有這些鑽戒，那是因為我把鑽戒贖回來，他才承認他有看
    過。」等語明確（審理卷頁26背面、28背面）。
  (四)被告雖否認犯罪，並以上開情詞置辯，然查：被告於97年5
    月25日在警局初到案時乃陳述：「伊從沒有看過玉手鐲，那
    鑽石是伊母親的，但那是假的當不出去。伊與乙○○一起去
    銀樓典當，係去典當伊所有的金項鍊及伊母親的金戒指，當
    了2000元。」等語，嗣97年8 月5 日於偵查中方陳稱：「鑽
    石是乙○○拿給伊，叫伊幫忙典當，乙○○說他女友入獄服
    刑、勒戒，手頭有急用，叫伊幫忙拿去當。」等語，衡諸常
    情，倘系爭鑽石、手鐲並非被告所竊，而係證人乙○○所竊
    ，被告於警詢初到案時應會立即將實情全盤托出為己辯駁才
    是，焉會延於偵查中方改稱係證人乙○○所為；況且，倘系
    爭鑽石、手鐲係證人乙○○所竊，縱證人乙○○率先向丙○○誣指係被告所竊，其除可能遭被告辯駁指控係本案竊盜犯
    嫌外，亦有經調查水落石出遭受法律制裁之風險，且依被告
    、告訴人丙○○、證人乙○○之供述，上開建中一路21 號4
    樓主要係被告借住，證人乙○○僅係應被告之邀偶爾前往上
    開建中一路21號4 樓，告訴人丙○○甚少機會見過證人乙○○等情，則縱使系爭鑽石、手鐲係證人乙○○所竊，衡情告
    訴人丙○○亦會直接懷疑係被告所為，較無可能牽連懷疑證
    人乙○○，證人乙○○大可故作若無其事狀即可，焉須甘冒
    上開風險而主動向丙○○披露本案！是本院認證人乙○○上
    開所證其告知告訴人丙○○之動機及緣由，乃與常情相符，
    較為可信。
  (五)此外，並有贓物認領保管單2 紙（鑽戒、裸鑽各1 顆及玉手
    環1 只均已發還告訴人丙○○具領）、刑案照片、吉豐當鋪
    97年5 月1 日收當物品登記簿及刑案照片2 張等在卷可參。
    觀諸上開吉豐當舖收當物品登記簿上，確實記載以被告名義
    典當系爭鑽戒、裸鑽，衡情其應係為自己竊得之物出名典當
    ；被告雖辯稱：證人乙○○說在其他當舖有貸款，方委託伊
    出名典當（審理卷頁57），然依吾人所知，當舖係從事典當
    業務，並無貸款業務，且證人乙○○縱在其他當舖有貸款，
    仍無不能出名典當之理，是被告此部分所辯與社會常情不符
    ，亦不實在。
  (六)綜上，本件被告竊盜犯行，事證明確，應依法論科。
三、核被告所為，係犯刑法第320 條第1 項之普通竊盜罪。被告
    曾於95年間因竊盜案件，經本院以96年度竹北簡字第8 號判
    決判處有期徒刑4 月確定，再經本院以96年度聲減字第1061
    號裁定減為有期徒刑2 月確定，甫於97年1 月11日縮刑期滿
    執行完畢等情，有臺灣高等法院被告前案紀錄表1 份在卷可
    佐，其於刑之執行完畢5 年內故意再犯本件有期徒刑以上之
    罪，為累犯，依刑法第47條第1 項規定加重其刑。原審斟酌
    被告正值青壯，不思以己力獲取財物，猶為貪圖一己之私，
    將所竊得之物品予以典當，得款後供己花用，惟幸犯後終能
    坦承犯行，態度尚可，犯罪手法尚屬平和，所竊得之贓物業
    已發還告訴人丙○○收受等一切情狀，依刑事訴訟法第449
    條第1 項前段，刑法第320 條第1 項、第47條第1 項、第41
    條第1 項前段，刑法施行法第1 條之1 第1 項、第2 項前段
    等規定，判處被告有期徒刑6 月，如易科罰金，以新台幣10
    00元折算1 日，其認事用法均無不合，量刑亦屬妥適，被告
    上訴意旨否認犯罪，請求撤銷改判等語，為無理由，應予駁
    回。
據上論斷，應依刑事訴訟法第455 條之1 第1 項、第3 項、第36
8 條，判決如主文。
本案經檢察官黃秋婷到庭執行職務。
中    華    民    國    98    年    3     月    26    日
                   刑事第二庭  審判長法  官  彭政章
                                     法  官  李毓華
                                     法  官  蔡川富
以上證明與原本無異。
不得上訴。
中    華    民    國    98    年    3     月    26    日
                                     書記官  朱苑禎
附錄論罪科刑法條：
中華民國刑法第320條
意圖為自己或第三人不法之所有，而竊取他人之動產者，為竊盜
罪，處5年以下有期徒刑、拘役或500元以下罰金。
意圖為自己或第三人不法之利益，而竊佔他人之不動產者，依前
項之規定處斷。
前2 項之未遂犯罰之。


司法院資訊處製作；財團法人民間司法改革基金會備份。
